【裁判字號】    89,交聲,292
【裁判日期】    890821
【裁判案由】    交管條例聲異
【裁判全文】
臺灣板橋地方法院交通事件裁定                      八十九年度交聲字第二九二
    原處分機關  交通部公路局臺北區監理所
    異  議  人
    即受處分人  甲○○
右列異議人因違反道路交通管理處罰條例案件，對於交通部公路局臺北區監理所於八
十九年六月一日所為北監五字駕裁第四○－Ｚ00000000號之裁決處分（原舉
發案號：內政部警政署國道公路警察隊公警局交字第Ｚ00000000號），聲明
異議，本院裁定如左：
    主      文
原處分撤銷。
甲○○不罰。
    理      由
一、原處分意旨以本件受處分人甲○○於民國（下同）八十九年四月九日二十時二十
    分，駕駛其所有之車牌號碼ＦＯ－八七四九號自用小客車，行經國道三號高速公
    路北向四十二公里又九百四十三公尺處，因變換車道不當而致後車煞車不及而生
    連環車禍，而援引道路交通管理處罰條例第三十三條（第一項）之規定，對異議
    人裁處罰鍰新台幣三千元，並依同條例第六十三條第一項第一款之規定記違規點
    數一點。
二、受處分人聲明異議意旨略以：異議人並無變換車道之情事，且車禍發生後，該車
    禍車輛駕駛人亦均未提及有變換車道情事，故嗣後改口誣指有變換車道自無足採
    等語。
三、按汽車行駛於高速公路或設站管制之道路，而不遵管制之規定者，處汽車駕駛人
    新台幣三千元以上六千元以下罰鍰，又汽車駕駛人，違反第三十三條第一項第一
    款之規定者，除依原條款處罰鍰外，並予記違規點數一點，道路交通管理處罰條
    例第三十三條第一項、第六十三條第一項第一款固分別定有明文。然異議人是否
    確有變換車道不當而不遵管制之規定，尚有探究之必要。
四、本件原處分機關之裁決及舉發機關認異議人有上開違反道路交通管理事件之行為
    無非係以異議人車後車牌號碼ＥＮ－三○二七號自用小客車駕駛人丙○○及車牌
    號碼ＦＡ－一三○號營業大客車之駕駛人乙○○於警訊中之指述為據，惟查：
（一）自本院向內政部警政署國道公路警察隊第六警察隊函調之肇事資料（含交通事
      故調查報告表、駕駛人談話筆錄及現場照片）以觀，該次車禍車輛之駕駛人甲○○、丙○○、黃木慶及乙○○等人於警局之初訊時對於車禍之發生經過，甲○○稱：「於上述時地，我以七十公里左右之時速行駛於最外側車道，突然間
      看到前車速度慢下來，我也跟著減慢下來，之後被後面來車ＥＮ－三二○七自
      小客車追撞而肇事。」；丙○○稱：「我當時行駛外側車道，見前方自小客車
      ＦＯ－八七四九號車突然緊急煞車，我當時與前車保持約七部自小客車車身長
      ，我因閃避不及就追撞前方車輛，而後我車後就被自小客貨車ＣＲ－七二五九
      號追撞，我車就失控打滑並一百八十度調頭停於外側車道而肇事。」；黃木慶
      稱：「當時我一直行駛於外側車道，突然前方自小客ＥＮ－三二○七，不知何
      原因踩剎（煞）車，我亦跟著踩煞車，但因距離約三個車身，而剎（煞）車不
      及追撞前中而肇事，而又約一至二秒我車尾又遭到撞擊，致使我車側翻並起火
      燃燒，我亦昏過去了。」；乙○○稱：「我當時行駛於外側車道，突然有一乙
      部ＣＲ－七二五九號廂型車自中外車道變換至我車頭前方，該車並緊急煞車往
      右偏，而後又往左偏，我也跟著往左偏，並急踩煞車，但還是閃避不及撞到廂
      型車的車尾，而廂型車也隨即翻覆，我車最後就在內線車道停住，之後約二至
      三分鐘時間就看到廂型車開始起火燃燒。」，均無人述及異議人甲○○有變換
      車道之情事；嗣於警局複訊時，甲○○仍稱：「我當天行駛於外側車道，我前
      方車輛突然減速，我也跟著減速，後來就被後方自小客車ＥＮ－三二○七號車
      自後方追撞而肇事。」；丙○○改稱：「我當時行駛於外線車道，時速約七、
      八十公里，突然有乙部雷諾藍色自小客車自我右側變換到我車前方，並且突然
      減速，我就煞車不及就追到前方車輛，約不到一秒鐘的時間，我車就被後方自
      小客車ＣＲ－七二五九號車追撞並一百八十度迴轉調頭方向停住而肇事。」、
      「我在第一次偵訊中說與前車保持七個車身長並不是與藍色雷諾自小客車的關
      係，而是在這七個車身長之間，那一部雷諾藍色自小客車插進來的。」；黃木
      慶稱：「我當時行駛於外側車道，速度約時速七十公里，與前方自小客車保持
      二十公尺，見前方車輛煞車，我因來不及就追撞前方自小客車，而後一瞬間我
      車後就被後方來車追撞並翻車，我就昏過去了。」、「（你是否有看到乙部藍
      色雷諾自小客車自你右側超過，然後變換到你行駛之車道？）由於當時天色昏
      暗，我沒有注意到。」；乙○○改稱：「我當時行駛於外側車道，在接近土城
      交流道時，有乙部藍色雷諾自小客車自中外車道變換到我前方後又變換到減速
      車道，疑似要下交流道的樣子，後來該車又沒下土城交流道，並超越我前方之
      自小客車貨車及一部紅色喜美車後就突然變換到外線車道並且煞車，我因反應
      不及就追撞前方自小客貨車ＣＲ－七二五九號後，車子就閃避到內線車道而肇
      事。」，而於本院審理中詰諸證人丙○○答稱：「（於警局初訊時所稱與前車
      保持約七部自小客車車身長，前車係指ＦＯ－八七四九號自小客車嗎？）是。
      」；質諸證人乙○○答稱：「（當天車禍如何發生？）發生前我是走中外車道
      要過土城交流道，我準備要過時，我看右邊沒車，再看左邊，看到一輛藍色雷
      諾的車，從我左側過去到慢車道，他有意要下交流道，我沒有再注意他，之後
      就看到前面的車變慢，我就往左閃開。前面的車我不知道為什麼變慢，當時我
      並沒有再看到該部雷諾自小客車。」（均見本院八十九年八月十六日訊問筆錄
      ）。綜觀上開證人之陳述，於警訊複訊時丙○○改口稱係異議人變換車道及其
      與前車原保持七個車身長係異議人自其中插進來已與警局初訊時有所歧異，況
      其嗣於本院理中已明確答稱係與異議人所駕之車保持七個車身，又與警局複訊
      所述相異，是其於警局複訊所為不利於異議人之陳述實難信為真實；另乙○○
      於警局複訊時改稱係異議人變換車道，此不惟與其於警局初訊時所稱係其前車
      黃木慶自中外車道變換車道一節迥異，亦與其於本院審理時所述僅於該輛藍色
      雷諾自用小客車疑似欲下土城交流道時有看該車，其後即未再看到該車之陳述
      有異；是亦難執之為不利於異議人之認定。況且，異議人是否不當變換車道與
      丙○○、乙○○之肇事責任本有重大之關聯，是渠等之陳述尤難遽予採信。再
      者，本件車禍經黃木慶申請送臺灣省臺北縣區車輛行車事故鑑定委員會鑑定肇
      事責任，業據該委員會以：「本案各當事人前後二、三次之應訊內容均不相同
      ，又無其他確切之證據證明本案是否因變換車道不當而肇事，本會無法據以鑑
      定」為由而未予鑑定（見卷附該委員會八十九年七月十一日八九北行字第一○
      二九號函），而足資參佐。
五、綜上所述，本件肇事舉發、裁處機關所依據之證據（即丙○○、乙○○之陳述）
    尚無足以明確證明異議人有不當變換車道之違反道路交通管理事件之行為，此外
    本院依相關事證資料研判復查無何積極證據足資證明異議人有前開違規之事實，
    是原處分機關未予查明，遽予裁處即屬不當，本件異議為有理由，自應由本院將
    原處分機關之處分撤銷，諭知異議人不罰，以資適法。
據上論斷，應依道路交通案件處理辦法第二十條，裁定如主文。
中      華      民      國      八十九      年    八      月    二十一  日
                                      臺灣板橋地方法院交通法庭
                  法  官  陳  鴻  清
右正本證明與原本無異。
如不服本裁定，應於送達後五日內，向本院提出抗告狀。
                                          書記官  林  蔚  然
中      華      民      國      八十九      年    八      月    二十五  日


司法院資訊處製作；財團法人民間司法改革基金會備份。
